最高法院刑事判決　　　　　　　　　　　　　　　八十六年度台上字第七二四一號
　　上　訴　人　甲○○
右上訴人因偽造文書案件，不服台灣高等法院中華民國八十六年八月二十六日第二審
判決（八十六年度上訴字第三一四四號，起訴案號：台灣士林地方法院檢察署八十五
年度偵字第一一七四八號），提起上訴，本院判決如左：
    主  文
原判決撤銷，發回台灣高等法院。
    理  由
本件原判決認定上訴人甲○○意圖為自己不法之所有，基於概括之犯意，自民國八十
五年十一月六日起至八十六年六月二十六日止，在台北市士林區等地，連續竊取蘇貞
如等人之財物十四次（行竊時間、地點、方法、所得財物均詳如原判決附表編號１至
１０及至所載），其中於八十六年一月七日竊得呂靜宜所有台新銀行ＭＡＳＴＥＲ
卡後（附表編號１０），竟持往台北市○○區○○路二段五十五號「大葉高島屋百貨公
司」冒用呂靜宜之名義，連續三次偽造呂靜宜之署押作成虛偽不實之簽帳單三張（均
一式三張，上訴人留存一張，於詐購得財物後即撕毀，另同式二張則由「高島屋」售
貨員留存），向該百貨公司簽帳購物新台幣（下同）三百五十元、一千七百三十三元
、二千六百三十五元，足以生損害於呂靜宜及台新銀行等情，因而撤銷第一審之不當
判決，改判仍依牽連關係論處上訴人連續行使偽造私文書，足以生損害於他人，累犯
罪刑。固非無見。惟查：(一)未經參與審理之法官參與判決者，其判決當然為違背法令
，刑事訴訟法第三百七十九條第十三款定有明文。卷查原審八十六年八月十九日審判
筆錄記載，參與審理之法官為審判長法官楊貴志，法官陳志洋、法官呂丹玉，而參與
判決之法官則易陳志洋為袁從楨，顯係以未經參與審理之法官而參與判決，自屬違法
。(二)偽造之署押，不問屬於犯人與否，沒收之，刑法第二百十九條定有明文，係採強
制沒收主義。查持信用卡向商店簽帳購物，必須同時於簽帳單上複寫三份持卡人之姓
名，一張由持卡人持有，一張由商店留存，另一張則由商店持向發卡銀行請款，故每
消費一次，簽帳單上似有持卡人之署押三枚，原審亦認定上訴人連續偽造呂靜宜之簽
帳單三次，每次均一式三張，乃原判決僅沒收發卡銀行持有簽帳單上偽造之呂靜宜署
押三枚，未將商店留存簽帳單上偽造之呂靜宜署押一併沒收，亦嫌疏略。上訴意旨雖
未指摘及此，然為本院得依職權調查之事項，應認原判決有撤銷發回更審之原因。依
卷內資料所示，上訴人行竊犯行被查獲後，似未見有悔悟羞愧情形，仍續行犯案，似
此情形，有無犯罪習慣，而有宣付保安處分，施以矯正其惡性必要﹖似亦應深予究明
。又，台灣士林地方法院檢察署移送併辦之案件（八十六年度偵字第一○六六○號）
，案經發回，併希注及之。
據上論結，應依刑事訴訟法第三百九十七條、第四百零一條，判決如主文。
中      華      民      國    八十六    年     十二     月     十一     日
                              最高法院刑事第八庭
                                  審判長法官  紀  俊  乾
                                        法官  楊  商  江
                                        法官  黃  正  興
                                        法官  陳  正  庸
                                        法官  陳  世  雄
      右正本證明與原本無異
                                              書  記  官
中      華      民      國    八十六    年     十二     月     十五     日
